臺灣臺中地方法院民事判決
111年度中小字第1986號
原      告  和泰產物保險股份有限公司

法定代理人  顏思齊  
訴訟代理人  潘素珍  

            莊子賢律師
被      告  蕭翔安  

訴訟代理人  蕭勝明  
上列當事人間請求損害賠償事件，本院於中華民國111 年8 月30
日言詞辯論終結，判決如下：
    主      文
被告應給付原告新臺幣17,989元，及自民國111 年2 月8 日起至
清償日止，按週年利率百分之5 計算之利息。
原告其餘之訴駁回。
訴訟費用由被告負擔百分之52，餘由原告負擔。
本判決原告勝訴部分得假執行。
　　事實及理由
壹、程序事項
    按法定代理人之代理權消滅者，訴訟程序在有法定代理人或
    取得訴訟能力之本人，承受其訴訟以前當然停止；承受訴訟
    人，於得為承受時，應即為承受之聲明；聲明承受訴訟，應
    提出書狀於受訴法院，民事訴訟法第170 條、第175 條第1
　　項、第176 條分別定有明文。本件原告之法定代理人原為莊
    瑞德，嗣於本件訴訟繫屬中，業經變更為甲○○，茲據其聲明
    承受訴訟，有承受訴訟狀在卷可參，核與民事訴訟法第175 
    條第1 項之規定，並無不合。
貳、實體事項
一、原告主張：被告於民國109 年3 月18日8 時12分許，騎乘車
    牌號碼000-000 號普通重型機車，行經臺中市西屯區中清聯
    絡道路11480電桿處時，因疏未注意車前狀態，自後方追撞
    由原告所承保訴外人大豐肉品行所有，時由訴外人鄭振豪所
    駕駛之車牌號碼000-0000號自用小客車（下稱系爭車輛），
    致系爭車輛受損，修復費用共計新臺幣(下同)34,402元（含
    零件費用23,000 元、工資費用868 元、烤漆費用10,534元
    ），而系爭車輛修復費用業由原告依保險契約予以理賠，為
    此，爰依保險代位及侵權行為之法律關係，請求被告賠償。
    另由原告提出系爭車輛車損照片，對照事故現場車損照片可
    證，系爭車輛受損部位與原告所主張之賠償項目實無二致，
    且系爭車輛遭撞擊後，外觀目測縱使無毀損，仍應就車體各
    部零件逐項檢查及修復，以維持往後之行車安全，是系爭車
    輛該維修何種項目均與撞擊力道及部位均有密切相關，而非
    由被告認其無碰撞至系爭車輛或修繕項目非由其造成，因而
    解免賠償責任。並聲明：被告應給付原告34,402元，及起訴
    狀繕本送達之翌日起至清償日止，按週年利率百分之5  計
    算之利息。
二、被告則以：對原告請求如附表一編號1、6、7、13所示之維
    修項目為被告所造成不爭執，然除此之外其餘編號之維修項
    目並非本件事故所造成，原告要求被告賠償並非不合理等語
    ，並聲明：原告之訴駁回。
三、本院得心證之理由
  ㈠原告主張系爭車輛與被告騎乘之前開機車，於上揭時、地發
    生碰撞之事實，業據原告提出系爭車輛行照、駕照、道路交
    動事故當事人登記聯單、初判表、事故現場圖、車險理賠申
    請書、統一發票、中部汽車股有限公司北豐原廠估價單、中
    部汽車D31大雅鈑噴中心工作傳票等件為證（本院卷第21至3
    7 頁），並經本院調閱臺中市政府警察局道路交通事故調查
    卷宗核閱無訛(本院卷第47至66頁)，亦為兩造所不爭執，則
    此部分事實應堪認定。  
　㈡按汽車、機車或其他非依軌道行駛之動力車輛，在使用中加
    損害於他人者，駕駛人應賠償因此所生之損害。但於防止損
    害之發生，已盡相當之注意者，不在此限。民法第191 條之
    2 定有明文。查本件被告騎乘機車因疏未注意車前狀態，自
    後方追撞系爭車輛，而被告對於其駕駛車輛於該處時，就防
    止兩車之碰撞，如何已盡相當之注意義務乙節，並未能舉證
    以實其說，依上開說明，其自應負賠償責任。
　㈢被告固抗辯附表一編號1、6、7、13以外之項目並無修繕必要
    等語，然經本院依原告聲請函詢中部汽車股份有限公司大雅
    鈑噴中心結果：系爭車輛入廠時實際車損情形為系爭車輛右
    後保桿、後尾門與右後輪鋁圈受損，附表一編號2 至5、10 
    至12、14至16所示項目均為保險公司確認損傷部分，為本次
    事故可理賠項目，屬必要修繕項目，惟右後輪圈因事故造成
    刮傷，產險公司以更換新品方式核賠乙節，有中部汽車股份
    有限公司111 年7 月28日中汽字第111061號函及檢附照片附
    卷可考（本院卷第129至135頁），是除附表一編號5之右後
    輪圈(價值10,200元)尚無修繕必要外，原告主張其餘修繕項
    目及金額均屬系爭損害維修所必要，而此部分被告亦未再舉
    證以佐其說，則被告抗辯修繕金額過高無修繕必要等語，尚
    非可採。
  ㈣又按不法毀損他人之物者，被害人得請求賠償其物因毀損所
    減少之價額，民法第196 條定有明文，且依該規定請求賠償
    物被毀損所減少之價額，得以修復費用為估定標準，但以必
    要者為限，如修理材料以新品換舊品，應予折舊（最高法院
    77年度第9 次民事庭會議決議㈠決議要旨參照）。查本件被
    告既因過失不法毀損系爭車輛，揆諸前開規定，自應負侵權
    行為損害賠償責任，原告依民法侵權行為之規定，請求被告
    對其因此所受之損害負賠償責任，自屬於法有據。又系爭車
    輛因本件車禍受損修復所需費用為34,402元（零件費用23,0
    00元、工資費用868元、烤漆費用10,534元），扣除上開右
    後輪圈之維修金額10,200元後（零件費用剩餘12,800元），
    系爭車輛之修復費用共計為24,202元（計算式：00000－0000
    0＝24202），有估價單及統一發票附卷可稽（本院卷第31至3
    7頁），而系爭車輛之修理費，既以新零件更換被毀損之舊
    零件，則原告以修理費用作為損害賠償之依據時，自應將零
    件折除始屬合理。依行政院所頒「固定資產耐用年數表」及
    「固定資產折舊率表」之規定，系爭車輛耐用年數為5  年
    ，依定率遞減法每年折舊1000分之369 ；另依營利事業所得
    稅查核準則第95條第6 項規定「固定資產提列折舊採用定率
    遞減法者，以1 年為計算單位，其使用期間未滿1 年者，按
    實際使用之月數相當於全年之比例計算之，不滿1 月者，以
    1 月計」，查系爭車輛為107 年10月出廠，有原告提出之行
    車執照可考（本院卷第21頁），距本件於109 年3 月18日本
    件車禍發生時，已使用1 年6 月餘，依上開說明折舊後，零
    件部分原告得請求之金額為6,587元（計算式如附表三），
    加計工資費用868 元、烤漆費用10,534 元（工資、烤漆費
    用均不生折舊問題），是系爭車輛之合理修復費用為17,989
    元（6587＋868＋10534＝17989），逾此範圍，尚屬無據。
四、末按給付有確定期限者，債務人自期限屆滿時起，負遲延責
    任。給付無確定期限者，債務人於債權人得請求給付時，經
    其催告而未為給付，自受催告時起，負遲延責任。其經債權
    人起訴而送達訴狀，或依督促程序送達支付命令，或為其他
    相類之行為者，與催告有同一之效力。民法第229 條第1  
    項、第2 項定有明文。又遲延之債務，以支付金錢為標的者
    ，債權人得請求依法定利率計算之遲延利息。但約定利率較
    高者，仍從其約定利率。應付利息之債務，其利率未經約定
    ，亦無法律可據者，週年利率為百分之五，民法第233 條第
    1 項、第203 條亦有明文。本件原告對被告之侵權行為債權
    ，核屬無確定期限之給付，既經原告起訴而於111 年2 月7 
    日送達訴狀，有送達證書可憑（本院卷第71頁），被告迄未
    給付，當應負遲延責任。是原告請求自起訴狀繕本送達被告
    翌日即111 年2 月8 日起，按週年利率百分之5 計算之法定
    遲延利息，核無不合。　　
五、綜上所述，原告依侵權行為及保險代位之法律關係，請求被
    告給付17,989元，及自111 年2 月8 日起至清償日止，按週
    年利率百分之5 計算之利息，為有理由，應予准許。逾此部
    分之請求，為無理由，應予駁回。　　
六、本件係適用小額程序所為被告敗訴之判決，依民事訴訟法第
    436 條之20規定，應依職權宣告假執行。
七、依民事訴訟法第436 條之19第1 項、第79條規定，本件訴訟
    費用額確定為1,000 元（即原告繳納之第一審裁判費1,000
    元），命兩造依勝敗之比例各負擔如主文第3項所示。
中　　華　　民　　國　　111 　年　　9 　　月　　 21　日
                  臺灣臺中地方法院臺中簡易庭
                              法　官  陳航代
以上正本係照原本作成。
如不服本判決，應於送達後20日內，以判決違背法令為理由，向
本院提出上訴狀並表明上訴理由（上訴理由應表明一、原判決所
違背之法令及其具體內容；二、依訴訟資料可認為原判決有違背
法令之具體事實），如於本判決宣示後送達前提起上訴者，應於
判決送達後20日內補提上訴理由書（須附繕本）。 
中　　華　　民　　國　 111　　年　　9 　　月　　21　　日
                              書記官  王梓芸　　　　　　　　　　　　　　　 

附表一：
中部汽車股份有限公司北豐原廠            估價單號：930184    編號 作業內容與更換零件 零  件   工  資 1 後保險桿 5,670  2 尾門銘牌 950  3 尾門車廠銘牌 910  4 尾門銘牌 650  5 輪圈 10,200  6 右上後保險桿 4,580  7 後保險桿扣 40  8 行李箱3×100㎝²受損面積C級修理   9 防鏽處理時間   10 後掀背門行李廂蓋/尾門外板噴塗時間(五門休旅車；補修1/1；  3,157 11 後保險桿附加時間(銀粉漆/2層珍珠漆；新零件；單色)  1,540 12 3層珍珠漆調色時間(2K；1片)  3,696 13 使用烤漆房  385 14 超音波感測器：鑽孔(4個)  385 15 鋁圈更換含輪胎平衡*1  483 16 耗材費  1,756 合計  23,000 11,402 
 
                                 
附表二：
中部汽車D31大雅鈑噴中心                       工作傳票：0000000   工時代碼/零件號碼 工作內容/零件名稱 總價 P04R1A2101  P644OP3201  B89341AX14 後保險桿附加時間(銀粉漆/2層珍珠漆；新零件；單色) 後掀背門行李廂蓋/尾門外板噴塗時間(五門休旅車；補修1/1； 超音波感測器：鑽孔(4個) 1,540  3,157  385 P0203C1001 P0304Z0000 000000 3層珍珠漆調色時間(2K；1片) 使用烤漆房 鋁圈更換含輪胎平衡*1 3,000 000 000 A-0000000000 A-0000000000 A-0000000000 ⑴後保險桿扣 ⑵輪圈 ⑶後保險桿 40 10,200 5,670 A-0000000000A0 A-0000000000 A-0000000000 ⑷右上後保險桿 ⑸尾門銘牌 ⑹尾門車廠銘牌 4,000 000 000 A-0000000000 ⑺尾門銘牌 　耗材費(有費) 950 1,756 

附表三：
------------------------------------------------------
折舊時間           金額
第1年折舊值        12,800×0.369=4,723
第1年折舊後價值    12,800-4,723=8,077
第2年折舊值        8,077×0.369×(6/12)=1,490
第2年折舊後價值    8,077-1,490=6,587